臺灣桃園地方法院刑事裁定　　　　　1008年度交聲字第496號
原處分機關　交通部公路總局新竹區監理所桃園監理站
異　議　人
即受處分人　廖聖賢
上列異議人即受處分人因違反道路交通管理處罰條例事件，不服
交通部公路總局新竹區監理所桃園監理站於中華民國100年6月24
日所為之桃監裁字第裁52-Z00000000號裁決書不服，聲明異議，
本院裁定如下：
    主  文
異議駁回。
    理  由
一、原處分意旨略以：本件異議人即受處分人（下稱異議人）廖
    聖賢於民國100年4月26日上午10時許，駕駛車牌號碼1411-H
    F號自用小貨車，行經國道1號北上64.5公里處，因「行駛高
    速公路未依規定變換車道」，為內政部警政署國道公路警察
    局第一警察隊，填製公警局交字第Z00000000號舉發違反道
    路交通管理事件通知單（下稱違規通知單），並經交通部公
    路總局新竹區監理所桃園監理站（下稱原處分機關）依道路
    交通管理處罰條例第33條第1項第4款、第63條第1項（原處
    分漏載第1款）之規定，於100年6月24日以桃監裁字第裁52
    －Z00000000號裁決書，裁處異議人罰鍰新臺幣（下同）
    3,000元，並記違規點數1點等語。
二、異議意旨略以：異議人並無超速，亦無變換車道情形，正常
    駕駛而後方強行超車，無法認同違規事件，因匝道內超車，
    而發生擦撞，為何責任歸屬於我，是異議人不服，爰提起本
    件聲明異議，請求撤銷原處分云云。
三、按汽車在行駛途中，不得驟然或任意變換車道，如欲超越前
    車或變換車道時，應先顯示方向燈告知前後車輛，並保持安
    全距離及間隔，方得超越或變換車道，高速公路及快速公路
    交通管制規則第11條定有明文；又按汽車駕駛人未依規定變
    換車道，處新臺幣3,000元以上6,000元以下罰鍰，並記違規
    點數1點，道路交通管理處罰條例第33條第1項第4款及第63
    條1項亦有明文。
四、經查：
(一)、異議人駕駛車號1411-HF號自用小貨車於100年4月26日上午
    10時許，在國道1號北上64.5公里處，因與吳青和所駕駛車
    號6H-6690號自用小貨車發生擦撞，經內政部警政署國道公
    路警察局第一警察隊員舉發「行駛高速公路未依規定變換車
    道」之違規，嗣異議人向原處分機關提出申訴，經原處分機
    關轉請舉發單位查復結果，仍認異議人確有前述違規行為，
    爰依道路交通管理處罰條例第33條第1項第4款規定，裁處罰
    鍰3,000元，並記違規點數1點，異議人收受該裁決書，並於
    法定期間內聲明異議等情，此有內政部警政署國道公路警察
    局100年4月27日公警局交字第Z00000000號舉發違反道路交
    通管理事件通知單、原處分機關桃監裁字第裁52-Z00000000
     號裁決書及送達證書、原處分機關移送書、內政部警政署
    國道公路警察局第一警察隊100年6月13日公警一交字第1000
    171676號函（見本院卷第10至11頁）在卷可稽。
(二)、關於本件案發經過，依異議人聲明異議意旨及證人吳青和之
    證述（均詳後述），雙方就發生地點及車身位置各執一詞。
    觀諸異議人與證人吳青和所製作之國道公路警察局道路交通
    事故談話紀錄表各1份、本案擦撞後之雙方所駕車身照片7張
    （見本院卷第17至20頁），可知異議人所駕駛車號1411-HF
    號自用小貨車左後視鏡有擦傷之痕跡，而證人吳青和所駕駛
    車號6H-6690號自用小貨車右後側車身（即右後車尾）有擦
    傷之痕跡。然依據上開擦痕，尚無法具體判斷究竟是證人吳
    青和駕駛車輛往右不當變換至異議人之車道所致，抑或異議
    人駕駛車輛往左不當變換至證人吳青和之車道所致。另雙方
    發生車禍後，車輛已停放於路肩，而路面上並無煞車痕及撞
    擊碎片等情，亦有道路交通事故現場圖及蒐證照片8張在券
    可稽（見本院卷第19至20頁、第43頁）。從而，本案既無客
    觀證據資料可供參酌，此部分僅能憑雙方之供述內容，佐以
    到場處理車禍員警之證詞，而為判斷，先予敘明。
(三)、證人吳青和於本院調查時亦結證稱：我從平鎮市○○○道路
    ，從平鎮系統往北方向，快速道路匯入高速公路之前的引道
    之前發生車禍，要匯入引道之前有兩線道，我開的是左側的
    內線道，廖先生是開在右側的縮減道，廖先生開的是貨車，
    他當時大概開在我車身的三分之二後面，我當時開的是2400
    CC的休旅車，兩車的高度一樣，我從我的右後照鏡看到廖先
    生的車貼我很近，我有按兩聲喇叭，我就一直加速，廖先生
    就擦撞到我，我當時有驚嚇到，車身有晃了一下，我又按兩
    聲喇叭，示意廖先生在路邊停車，要跟他講車損的狀況，對
    方不理我，他就繼續再開，我從後面又繼續追上去，開了差
    不多一、兩公里，才被我攔下來等語（見本院卷第23反面頁
    ），並於現場照片繪製兩車之位置（見本院卷第19頁），核
    與卷附道路交通事故現場圖顯示之情節相符（見本院卷第43
    頁）。
(四)、證人即到場處理車禍之員警施雨漣於本院調查時結證稱：當
    時我跟翁鴻城員警（已退休）接獲勤指指示，就將巡邏車開
    到事故地點，當事人已經離開事故現場，所以我們只能根據
    吳先生與廖先生事後陳述，針對廖先生在切換車道時候，還
    有他們車損及當時行徑動向來做判斷，還有回現場畫草圖，
    草圖也經過雙方當事人簽名，碰撞的點應該是匝道出口的路
    段等語（見本院卷第36反面至37反面頁），衡情證人施雨漣
    與異議人素無仇隙，實無刻意為不利異議人證言之理，且上
    開證述復與卷內現場草圖及現場圖呈現之內容相符（見本院
    卷第42、43頁），足徵其證述具有高度之可信性。
(五)、異議人雖始終辯稱其擦撞之位置、車身距離與證人施雨漣、
    吳青和所述迥異，然細觀卷附現場草圖中，繪有兩車之行進
    方向、位置及車身距離，右下角並有異議人、證人吳青和親
    自簽名確認無誤（本院卷第42頁）。而草圖中，Ａ車即異議
    人之自用小貨車係在槽化線外之外車道上，其行徑方向欲進
    入該圖示小直線道內，Ｂ車即證人吳青和之自用小貨車係在
    槽化線外之內車道上，即駛在小直線上，B車車身在A車車身
    之前許些等情，核與證人施雨漣及吳青和證述之內容相符，
    卷附現場圖之內容亦與上開現場草圖內容完全一致。以異議
    人對於本件交通事故之責任歸屬自始即有爭執且執意係證人
    吳青和違規擦撞之情狀觀之，豈有在肇事現場對警員繪製之
    現場草圖竟毫不核對、隨便簽名之可能？又質之異議人於本
    院調查時陳稱：當我在進入匝道時，遭後方車強行超越我的
    車子時，他的車子去擦撞我的車，證人（指吳青和）超到我
    的前面，示意我停車云云（見本院卷第26反面、27頁），倘
    若係證人吳青和駕車擦撞異議人所駕駛之車輛為真，一般人
    遇此情，應由受損者阻止違規者離去，斯時，反由證人吳青
    和追趕異議人，示意異議人停靠路邊，顯不合常理。準此，
    足徵異議人上開所辯均係事後卸責之不實言詞，無從採憑。
(六)、又酌以一般經驗法則，車輛向左切換車道時，車輛之左前車
    頭會先進入左方車道，車身則稍候進入，是異議人向左切入
    證人吳青和之車道時，此時因證人吳青和與異議人之車輛相
    近，證人吳青和欲加速直行，而證人吳青和之車輛本可在原
    車道直行，惟於異議人之車輛欲進入證人吳青和之車道，致
    使異議人左後視鏡擦撞證人吳青和右後車尾處身之情，亦核
    與上開證人施雨漣、吳青和所述。另觀之異議人之談話紀錄
    表，事故發生地點載為在國道1號北向64公里加500公尺，並
    經異議人簽名確認無訛，此有國道公路警察局道路交通事故
    談話紀錄表在卷可查，縱該地點之記載係由員警所為，然倘
    異議人不予認可，大可向員警表明確實之擦撞地點所在，卻
    捨此不為，益見肇事地點卻係在國道1號北上64.5公里處，
    亦堪認定。
五、綜上所陳，異議人於前開時間、地點確有「未依規定變換車
    道」之違規事實明確，原處分機關依道路交通管理處罰條例
    第33條第1項第4款規定，裁處3,000元罰鍰，並依同條例第
    63條第1項第1款（原處分漏載第1款）記違規點數1點之處分
    ，其認事用法，並無違誤。從而，本件異議為無理由，應予
    駁回。
據上論斷，應依道路交通管理處罰條例第87條第2 項、道路交通
事件處理辦法第18條，裁定如主文。
中    華    民    國    100    年    8    月     11    日
                  交通法庭    法  官  汪曉君
以上正本證明與原本無異。
如不服本裁定，應於裁定送達後5 日內向本院提出抗告狀。
                              書記官  楊晴文
中    華    民    國   100    年    8     月    16    日